臺灣高等法院民事裁定
110年度抗字第877號
抗  告  人  謝奇恩  
            黃嬌妹  
相  對  人  廖運蓉  
上列當事人間請求損害賠償等事件，抗告人對於中華民國110年3
月15日臺灣桃園地方法院109年度訴字第1282號所為裁定提起抗
告，本院裁定如下：
    主  文
原裁定關於核定訴訟標的價額部分廢棄。
    理  由
一、本件抗告意旨略以：伊不服原法院民國（下同）110年3月15
    日109年度訴字第1282號判決，提起第二審上訴，原法院以
    相對人（即原告）之備位聲明係依民法第767條規定，請求
    伊將坐落桃園市○○區○○段0000地號土地（下稱系爭土地）上
    之營建剩餘土石方全部移除（面積1984平方公尺），並返還
    該占用土地，按系爭土地起訴時之公告現值每平方公尺新臺
    幣（下同）3,200元計算，核定本件訴訟標的價額6,3
　　48,800元，應徵二審裁判費95,797元。惟系爭土地上之剩餘
    土方已與系爭土地混合，伊並無任何佔有系爭土地之情事，
    故應以相對人請求清除之費用80萬元為上訴裁判費計算依據
　　，若否，則應以原判決計算相對人得請求之不當得利之公告
    地價每平方公尺700元為計算基準，原審以系爭土地之公告
    現值計算實有違誤，爰依法提起抗告，請求廢除原裁定等語
　　。
二、按訴訟標的之價額，由法院核定。核定訴訟標的之價額，以
　　起訴時之交易價額為準；無交易價額者，以原告就訴訟標的
　　所有之利益為準。以一訴附帶請求其孳息、損害賠償、違約
　　金或費用者，不併算其價額。民事訴訟法第77條之1第1項、
　　第2項、77條之2第3項分別定有明文。所謂交易價額，應以
　　市價為準。請求將土地上之房屋拆除並交還土地之訴，係以
　　土地之交還請求權為訴訟標的，其訴訟標的之價額應以土地
　　之交易價額即市價為準。又土地如無實際交易價額，當事人
　　復未能釋明訴訟標的物之市價，供法院核定訴訟標的之價額
　　，法院得依職權命鑑定訴訟標的之市價，以為核定訴訟標的
    價額之依據。至土地公告地價係直轄市及縣（市）主管機關
　　辦理規定地價或重新規定地價時，依平均地權條例第15條第
    3款規定所公告之地價；土地公告現值則係直轄市及縣（市
　　）政府依同條例第46條規定每年所公告之土地現值。除在舉
    辦規定地價或重新規定地價之當年，公告地價與公告現值相
    同外，其餘年度之公告地價與公告現值未盡相同，自非不得
    以政府機關逐年檢討調整之公告現值，認與市價相當，而為
    核定訴訟標的價額之參考（最高法院102年度台抗字第948號
    民事裁定意旨同此見解）。查，本件原法院按相對人備位聲
    明，判命抗告人應將系爭土地上之營建剩餘土石方全部移除
    （面積1,984平方公尺），並將該占用土地返還予相對人；
    及抗告人應自105年2月1日起至返還前開占用土地之日止，
    按月給付相對人7,407元；抗告人聲明不服，提起上訴。則
    計算抗告人上訴部分之訴訟標的價額，依前開規定及說明，
    即應以抗告人應返還系爭土地之面積1,984平方公尺於相對
    人起訴時之交易價額即市價為準。倘系爭土地無實際交易價
    額，兩造復未能釋明訴訟標的物之市價，供原法院核定訴訟
    標的之價額，原法院得依職權命鑑定訴訟標的之市價，以為
    核定訴訟標的價額之依據。惟遍查全卷，並無系爭土地之交
    易價格，亦無其他資料可供計算抗告人上開訴訟標的之價額
　　。原法院逕以系爭土地之公告現值每平方公尺3,200元（見
    原審卷第7頁）計算，核定抗告人前揭上訴部分之訴訟標的
    價額為6,348,800元自有未洽。抗告意旨稱應以相對人請求
    清除之費用80萬元，或系爭土地之公告地價每平方公尺700
    元作前開訴訟標的價額之計算基準，雖有未當，惟原裁定既
    有前述之違誤，仍應認其抗告為有理由。爰將原裁定關於核
    定訴訟標的價額部分廢棄，並發回原法院另為適當之處理。
三、據上論結，本件抗告為有理由，爰裁定如主文。
中　　華　　民　　國　　110 　年　　8 　　月　　9 　　日
                  民事第十庭    
                        審判長法  官   黃嘉烈
                              法  官   張文毓
                              法  官   高明德
正本係照原本作成。
本裁定除以適用法規顯有錯誤為理由外，不得再抗告。如提起再
抗告，應於收受送達後10日內委任律師為代理人向本院提出再抗
告狀。並繳納再抗告費新臺幣１千元。
中　　華　　民　　國　　110 　年　　8 　　月　　9 　　日
　　　　　　　　　　　　
　　　　　　　　　　　　　　  書記官   郭彥琪